臺灣宜蘭地方法院民事判決　　　　　　　 99年度訴字第267號
原　　　告　吳志龍
訴訟代理人　林健智律師
被　　　告　吳李阿簪
　　　　　　吳素嬌
　　　　　　吳朝鎮
　　　　　　羅吳慧雪
　　　　　　吳瑞香
　　　　　　方秀香
　　　　　　方秀珍
　　　　　　韓吳票
　　　　　　吳鏘煌
　　　　　　吳麗麗
　　　　　　吳承勳
　　　　　　吳志鵬
　　　　　　吳玉潔
　　　　　　吳冠芳
　　　　　　朱吳淑子
　　　　　　吳榮村
　　　　　　吳英國
　　　　　　林吳絨
　　　　　　吳招
　　　　　　曾吳花子
　　　　　　諶吳英子
　　　　　　吳玉梅
　　　　　　吳來春
　　　　　　彭榮華彭李阿春之.
　　　　　　彭升彭李阿春之繼.
　　　　　　彭菊妹彭李阿春之.
　　　　　　彭秀貞彭李阿春之.
兼　共　同
訴訟代理人　吳銘蒼
被　　　告　吳林針
　　　　　　胡火樹
　　　　　　吳金成
　　　　　　吳武城
　　　　　　吳武乾
　　　　　　吳淑惠
　　　　　　陳吳淑真
兼　共　同
訴訟代理人　吳朝昌
被　　　告　張錦綢
法定代理人　劉芬蘭
被　　　告　陳吳雪卿
　　　　　　夏蓉
　　　　　　夏紹庭
　　　　　　夏紹軒
　　　　　　夏一忠
　　　　　　夏蕙蘭
　　　　　　吳永忠
　　　　　　鍾文卿
　　　　　　鍾明宜
　　　　　　鍾宜芳
　　　　　　鍾宜珍
　　　　　　藍興福彭李阿春之.
上列當事人間請求塗銷地上權登記事件，本院於中華民國99 年
12月22日言詞辯論終結，判決如下：
    主    文
被告應就坐落宜蘭縣員山鄉○○段四五三地號土地，於民國三十
八年收件、權利人吳合正、存續期間不定期限、設定權利範圍肆
佰零捌點肆貳平方公尺之地上權設定登記，於辦理繼承登記後予
以塗銷。
訴訟費用新臺幣參萬貳仟伍佰伍拾元由被告負擔。
    事實及理由
壹、程序事項：
一、被告吳朝昌、吳林針、胡火樹、吳金成、吳武城、吳武乾、
    吳淑惠、陳吳淑真、張錦綢、陳吳雪卿、夏蓉、夏紹庭、夏
    紹軒、夏一忠、夏蕙蘭、吳永忠、鍾文卿、鍾明宜、鍾宜芳
    、鍾宜珍、藍興福經合法通知，未於言詞辯論期日到場，核
    無民事訴訟法第386 條各款所列情形，爰依原告聲請，由其
    一造辯論而為判決。
二、按原告於判決確定前，得撤回訴之全部或一部，但被告已為
    本案之言詞辯論者，應得其同意；訴之撤回，被告於期日到
    場，未為同意與否之表示者，自該期日起，10日內未提出異
    議者，視為同意撤回，民事訴訟法第262條第1項及第4 項分
    別定有明文。查原告起訴時原列訴外人郭錦英、藍添漢為被
    告，嗣於本院民國99年9月24 日言詞辯論期日，以郭錦英、
    藍添漢非地上權人吳合正之繼承人，撤回對該人等之起訴。
    藍添漢、郭錦英均於該期日到庭，藍添漢對原告之撤回表示
    同意，郭錦英雖僅表示：伊不曉得等語，然自該期日起10日
    內未提出異議，是應視為同意撤回，則原告撤回對郭錦英、
    藍添漢之起訴，於法相合，應予准允。
三、按訴狀送達後，原告不得將原訴變更或追加他訴，但請求之
    基礎事實同一者，不在此限，民事訴訟法第255條第1項第 2
    款定有明文。查原告原起訴請求：被告應將坐落宜蘭縣員山
    鄉○○段453地號土地上，於38 年收件、權利人吳合正、權
    利範圍全部、存續期間為不定期限之地上權登記予以塗銷。
    嗣於99年12月22日言詞辯論期日，追加備位聲明為：被告應
    將坐落宜蘭縣員山鄉○○段453地號土地上，於38 年收件、
    權利人吳合正、權利範圍全部、存續期間為不定期限之地上
    權登記辦理繼承登記後，將上開地上權予以塗銷，核其聲明
    之追加，於法尚無不合，應予准許。
貳、實體事項：
一、原告主張：原告為宜蘭縣員山鄉○○段453 地號（重劃前為
    宜蘭縣員山鄉○○段501 地號，以下簡稱：系爭土地）土地
    之共有人。被告則為被繼承人吳合正之繼承人。系爭土地於
    36年間為吳阿賢、吳進寶、吳阿屘共有，地上權人吳合正為
    吳阿賢、吳進寶、吳阿屘之生父，其早於27年8月4日亡故，
    卻於38年12月15日在系爭土地上有地上權設定登記，該地上
    權登記並無相關之設定資料，是該地上權登記不合法而屬無
    效，爰依民法第767 條規定訴請塗銷系爭土地上之地上權登
    記等語，並為先位聲明：被告應將坐落宜蘭縣員山鄉○○段
    45 3地號土地上，於38年收件、權利人吳合正、權利範圍全
    部、存續期間為不定期限之地上權登記予以塗銷。又倘鈞院
    認為該無效之地上權登記仍應由被告辦理繼承登記後始允塗
    銷，則備位聲明：被告應將坐落宜蘭縣員山鄉○○段453 地
    號土地上，於38年收件、權利人吳合正、權利範圍全部、存
    續期間為不定期限之地上權登記辦理繼承登記後，將上開地
    上權予以塗銷。
二、被告吳李阿簪、吳素嬌、吳朝鎮、羅吳慧雪、吳瑞香、方秀
    香、方秀珍、韓吳票、吳鏘煌、吳麗麗、吳承勳、吳志鵬、
    吳玉潔、吳冠芳、朱吳淑子、吳榮村、吳英國、林吳絨、吳
    招、曾吳花子、諶吳英子、吳玉梅、吳來春、彭榮華、彭升
    彭菊妹、彭秀貞、吳銘蒼、吳林針、胡火樹、吳金成、吳武
    城、吳武乾、吳淑惠、陳吳淑真、吳朝昌、藍興福：對於原
    告之主張沒有意見等語。
三、被告張錦綢、陳吳雪卿、夏蓉、夏紹庭、夏紹軒、夏一忠、
    夏蕙蘭、吳永忠、鍾文卿、鍾明宜、鍾宜芳、鍾宜珍未曾於
    言詞辯論期日到場，亦未以書狀表示意見。
四、得心證之理由：
    按不動產權利之登記如有無效之原因，其登記名義人雖不能
    取得權利，惟此項登記仍不失為財產上之利益，登記名義人
    死亡後，自應由其繼承人繼承；且為維持登記之連續性，應
    認在其繼承人辦理繼承登記前，真正權利人尚不得逕行請求
    塗銷該登記，最高法院87年度台上字第2667號判決可資參照
    。次按，人之權利能力，始於出生，終於死亡，民法第6 條
    定有明文。查原告主張地上權人吳合正早於27年8月4日亡故
    ，卻又於38年間在系爭土地上為地上權設定登記乙情，業據
    其提出土地登記謄本及戶籍謄本在卷可考，並有宜蘭縣宜蘭
    地政事務所99年9月6日宜地一03字第0990009651號函及檢附
    之原始登記資料、歷次地籍沿革等書證在卷可稽，堪認原告
    所陳為真。依此，登記地上權人吳合正於38年間地上權設定
    登記時，已無權利能力，自無可能為設定地上權之法律行為
    。又依宜蘭縣宜蘭地政事務所99年9月6日宜地一03字第0990
    009651號函覆內容稱：「地上權何以死者吳合正之名義登記
    ？其審查依據及過程如何？因年代久遠，且本所辦公處所歷
    經數次遷移，檔案文件或有散逸，故不可考。」況被告吳李
    阿簪、吳素嬌、吳朝鎮、羅吳慧雪、吳瑞香、方秀香、方秀
    珍、韓吳票、吳鏘煌、吳麗麗、吳承勳、吳志鵬、吳玉潔、
    吳冠芳、朱吳淑子、吳榮村、吳英國、林吳絨、吳招、曾吳
    花子、諶吳英子、吳玉梅、吳來春、彭榮華、彭升、彭菊妹
    、彭秀貞、吳銘蒼、吳林針、胡火樹、吳金成、吳武城、吳
    武乾、吳淑惠、陳吳淑真、吳朝昌、藍興福對原告之主張表
    示無意見，被告張錦綢、陳吳雪卿、夏蓉、夏紹庭、夏紹軒
    、夏一忠、夏蕙蘭、吳永忠、鍾文卿、鍾明宜、鍾宜芳、鍾
    宜珍對於原告主張地上權登記有無效事由乙情，經相當時期
    受合法通知，而於言詞辯論期日不到場，復未提出書狀作何
    爭執，依民事訴訟法第280條第3項前段準用同條第1 項前段
    之規定，亦視同自認原告之主張，是原告訴請被告塗銷該地
    上權登記應屬有據。惟依前開最高法院87年度台上字第2667
    號判決要旨，仍應辦理繼承登記後始允塗銷。
五、綜上，原告先位之請求尚無憑據，應予駁回。備位請求部分
    則應准允。
六、訴訟費用負擔之依據：民事訴訟法第85條第1項、第78條。
中    華    民    國     100    年    1    月    5    日
                  臺灣宜蘭地方法院民事庭
                      法  官  楊坤樵
以上正本係照原本作成。
如不服本判決，應於收受送達後廿日內向本院提出上訴狀（應附
繕本）。
中    華    民    國   100    年    1     月    6     日
                      書記官  吳文雄
訴訟費用計算：裁判費新臺幣（下同）25,750元+登報費6,800元